臺灣臺中地方法院民事判決　
110年度家繼訴字第139號
原      告  李林綉珠
            李昕橋  

            李閎申  
            李佩熹  
            李介凡  
            李介葦  
                      送達處所：臺中市○○路○○000號信            箱          
兼  上六人
訴訟代理人  李介玉  
被      告  李旻晏（Sharon Lee）





上列當事人間請求分割遺產事件，本院於民國111年3月17日言詞
辯論終結，判決如下：
    主  文
一、兩造就被繼承人李國珍所遺如附表一所示之遺產，應依附表
    一「本院分割方法」欄所示方法予以分割。
二、訴訟費用由兩造按附表二所示比例負擔。
    事實及理由
壹、原告主張略以：
一、被繼承人李國珍於民國110年4月8日死亡，其生前與其配偶
    即原告李林綉珠育有原告李介凡、李介葦、李介玉，及訴外
    人李劍平(於105年9月10日死亡)，又訴外人李劍平死亡留有
    原告李昕橋、李閎申、李佩熹及被告李旻晏，即兩造均為其
    繼承人，應繼分如附表二所示。又被繼承人李國珍遺有如附
    表一所示之遺產。另被繼承人李國珍並未以遺囑禁止繼承人
    分割遺產，兩造間復無不能分割之約定，且如附表一所示之
    遺產亦無不可分割之情形，惟兩造迄今無法達成分割協議，
    爰依民法第1164條之規定，提起本件分割遺產訴訟，請求將
    如附表一所示遺產之公同共有關係依兩造之應繼分比例分割
    ，各分別取得所有。
二、並聲明：如主文所示。
貳、被告則未到庭爭執，亦未提出書狀作何聲明或陳述。
參、得心證之理由：
一、按遺產繼承人，除配偶外，依左列順序定之：一、直系血親
    卑親屬。二、父母。三、兄弟姊妹。四、祖父母。前條所定
    第一順序之繼承人，以親等近者為先。第1138條所定第一順
    序之繼承人，有於繼承開始前死亡或喪失繼承權者，由其直
    系血親卑親屬代位繼承其應繼分。同一順序之繼承人有數人
    時，按人數平均繼承。但法律另有規定者，不在此限。配偶
    有相互繼承遺產之權，其與直系血親卑親屬同為繼承人時，
    其應繼分與他繼承人平均、第1138條、第1139條、第1140條
    、第1141條、第1144條第1項分別定有明文。又繼承人有數
    人時，在分割遺產前，各繼承人對於遺產全部為公同共有；
    繼承人得隨時請求分割遺產，但法律另有規定或契約另有訂
    定者，不在此限，民法第1151條、第1164條亦定有明文。
二、原告主張：被繼承人李國珍於110年4月8日死亡，遺有如附
    表一所示之遺產，及兩造均為繼承人，應繼分如附表二所示
    之事實，業據其提出戶籍謄本、繼承系統表、財政部中區國
    稅局遺產稅免稅證明書、入出國日期證明書為證，並有戶役
    政資料網站查詢親等關聯(二親等)在卷可稽。核無不合，堪
    信為真實。
三、本件兩造就被繼承人李國珍之遺產無法協議分割，且如附表
    一所示之遺產並無不能分割之情形，另無證據顯示兩造彼此
    訂有不分割遺產之協議，則原告七人本於繼承人之地位，依
    照前揭法條規定，請求裁判分割兩造公同共有之如附表一所
    示遺產，即屬有據。
四、按法院就共有物為裁判分割時，應考慮公平、當事人聲明、
    應有部分比例與實際是否相當、共有物之客觀情狀、共有物
    之性質、共有物之價格與經濟價值、共有利益、各共有人主
    觀因素與使用現狀、各共有人之利害關係等因素；又究以原
    物分割或變價分割為適當，法院除應斟酌上述因素外，不受
    共有人所主張分割方法之拘束。復按共有物分割之方法不能
    協議決定者，法院得命為以原物分配於各共有人，民法第82
    4條第2項第1款定有明文，又公同共有物分割之方法，除法
    律另有規定外，應依關於共有物分割之規定，此觀同法第83
    0條第2項規定自明。是如附表一所示之遺產，性質均屬可分
    ，故原告請求以原物分配，並依兩造按應繼分之比例分割而
    各自取得所有，自屬公平適當。爰判決如主文第一項所示。
五、末按因共有物分割、經界或其他性質上類似之事件涉訟，由
    敗訴當事人負擔訴訟費用顯失公平者，法院得酌量情形，命
    勝訴之當事人負擔其一部，民事訴訟法第80條之1 定有明文
    ，此規定亦為家事訴訟事件所準用，觀之家事事件法第51條
    規定即明。本件分割遺產乃具非訟事件之性質，本院斟酌何
    種分割方法較能增進共有物之經濟效益，並兼顧兩造之利益
    ，以決定適當之分割方法，不因何人起訴而有不同，故原告
    請求分割之訴雖有理由，惟由敗訴當事人負擔訴訟費用顯非
    公平，爰由兩造依應繼分比例即附表二所示之比例負擔訴訟
    費用。
丙、訴訟費用負擔之依據：家事事件法第51條，民事訴訟法第80
    條之1、第85條第1項本文。
中　　華　　民　　國　　111 　年　　3 　　月　　31　　日
                  家事法庭    法  官    陳斐琪
以上正本係照原本作成。
如對本判決上訴，須於判決送達後20日之不變期間內，向本院提
出上訴狀（須按他造當事人之人數附繕本）。如委任律師提起上
訴者，應一併繳納上訴審裁判費。
中　　華　　民　　國　　111 　年　　3 　　月　　31　　日
                              書記官    張捷菡
　
附表一：被繼承人李國珍之遺產明細暨遺產分割方法(依財政部
中區國稅局遺產稅免稅證明書記載)
編號 財產種類   遺產標的 新臺幣（下同)(單位：元）    本院分割方法 1  存款 台灣銀行 1,659,000 (含法定孳息) 由被告全體按如附表二所示應繼分比例分割，分別取得所有。  2 存款 台灣銀行 308,000 (含法定孳息)  3 存款 台灣銀行 4,877 (含法定孳息)  4 存款 台灣銀行 24,637 (含法定孳息)  5 存款 郵局-定存 515,839 (含法定孳息)  6 存款 郵局-定存 408,403 (含法定孳息)  7 存款 郵局 5 (含法定孳息)  8 存款 三信商業銀行 83 (含法定孳息)  9 投資 彰化商業銀行股份有限公司22股 (含法定孳息)   10 投資 彰化商業銀行股份有限公司58股 (含法定孳息)   

附表二：應繼分暨訴訟費用負擔比例 
編號 繼承人姓名   應繼分暨訴訟費用比例 1 李林綉珠 1/5 2 李昕橋 1/20 3 李閎申 1/20 4 李佩熹 1/20 5 李旻晏 1/20 6 李介凡 1/5 7 李介葦 1/5 8 李介玉 1/5 合計  1